臺北高等行政法院判決　　　　　　　　　　　　　　　九十二年度簡字第五七三號
　　原　　　告　甲○○
　　被　　　告　臺北縣中和市公所
　　代　表　人　乙○○市長）.
　　訴訟代理人　丁○○
　　　　　　　　丙○○
右當事人間因廢棄物清理法事件，原告不服臺北縣政府中華民國九十二年六月三十日
北府訴決字第○九二○四一九六二五二號函附訴願決定，提起行政訴訟。本院判決如
左：
　　主  文
訴願決定及原處分均撤銷。
訴訟費用由被告負擔。
　　事  實
緣被告臺北縣中和市公所所屬環保稽查人員於民國（下同）九十二年二月二十三日，
分別於臺北縣中和市○○街一一二巷二弄牆上與中興街一○二巷牆上，發現「景安捷
運」售屋廣告數紙，污染定著物，當場拍照存證，依廣告上刊載之電話號碼「000
0000000」，循線查知為原告甲○○所租用，遂以其行為違反廢棄物清理法第
二十七條第十款之規定，乃據以告發，並移由被告以九十二年四月九日北縣中字第九
二○二五九一號及第0000000號處分，各處原告新臺幣（下同）二、四○○元
之罰鍰處分。原告不服，提起訴願，旋遭駁回，遂向本院提起行政訴訟，茲摘敘兩造
訴辯意旨如左：
壹、原告起訴主張略謂：
一、聲明：訴願決定及原處分均撤銷。
二、理由：
    原告絕無於事實欄所載時、地有任何張貼售屋廣告之情事，亦無任何售屋之情事
    。本件訴願決定書指稱原告雖否認有張貼廣告行為，惟不否認廣告單上聯絡電話
    查證行動電話門號為其所租用云云，顯與事實不符，系爭廣告單上之聯絡電話絕
    非原告所租用，尤其現行社會上不肖份子以不法手段竊取或詐騙個人基本資料，
    並持以辦理手機門號而用以盜打之情形早已行之有年，本件原告應係遭不肖分子
    持原告之個人基本資料據以辦理手機門號而使用，乃被告不加詳查，僅單以電話
    查證，並查知系爭聯絡電話為原告所租用，即斷然依該電話號碼之名義上租用人
    斷定原告即為張貼違法售屋廣告之人，要非妥適。次查原告自九十二年四月起至
    同年六月止共接獲被告所開立之罰鍰處分通知書共計數十份，每份處分書均遭罰
    鍰二千四百元，總罰鍰金額高達數十萬元，原告斷無理由任意違規張貼廣告而置
    高額罰鍰而不顧，是原告顯然係遭他人冒用名義申請電話門號，至臻明顯。被告
    不加詳查，遽以科處原告罰鍰，顯屬違誤。
貳、被告答辯主張略謂：
一、聲明：駁回原告之訴。
二、理由：
(一)、按臺灣省政府衛生處六十九年十二月一日六九衛二字第六四六五三號函示意旨略
    以：「任意張貼廣告如未於行為時發現，可依據廣告上所刊登之住址或電話處分
    房屋或電話所有人。如屋主能舉證為其他人時，可改處分行為人。」、次按八十
    四年五月十一日行政院環境保護署廢字第二一五七六號函示意旨略以：「為維護
    市容觀瞻，加強取締違規小廣告，本案作業方式依廣告上刊登之電話號碼，舉發
    電話所有人，如電話主非為污染行為人時，請其舉證再據以告發處罰。．．．。
    」。又違規張貼廣告之處罰，除違規行為為現行行為，經行政機關立即查獲者，
    原則上以該現行行為人為處罰對象外，如非現行行為，則行政機關依廣告上所載
    聯絡方式查證結果，確認該違規張貼之廣告，係以該聯絡方式達到廣告之效果者
    ，則行政機關以該聯絡方式之管領人為違規張貼廣告之行為人，並依法處罰，已
    善盡行政機關證明行政處分為適法之責任。（最高行政法院八十九年度判字第二
    七三四號判決參照）。
(二)、查臺北縣中和市於七十六年已公告全市全部轄區為指定清除地區，且被告為維持
    市容之整潔美觀，每日均耗費大量人力至中和市各地清除違規張貼之小廣告。本
    件經被告所屬環保稽查人員於事實欄所述時、地查獲售屋廣告數紙，污染定著物
    ，依廣告上刊載之電話號碼「0000000000」，循線查知為原告所租用
    ，遂依廢棄物清理法酌處原告罰鍰共計四千八百元，且該罰款並非最高罰額，尚
    稱合宜。至原告訴稱系爭廣告單上之聯絡電話絕非原告所租用，尤其社會上不肖
    之分子利用不法手段竊取或詐騙而來之個人基本資料持以辦理手機門號而用以盜
    打云云。經被告調閱相關卷證及照片，原告確有違法之事實及行為，該廣告單上
    所載聯絡電話經向電話公司查詢，確係由原告所租用，並經被告所屬稽查人員拍
    照存證且以電話查詢並作成記錄。如上所述，原告若非實際行為人，應由其負舉
    證之責，是被告依法科處原告罰鍰，並無違誤。
    理  由
一、按「在指定清除地區內嚴禁有張貼或噴漆廣告污染定著物之行為。」為廢棄物清
    理法第十二條第十款所明定，違反上開條文者，依同法第二十三條第三款規定，
    處四百元以上一千五百元以下罰鍰。又違規張貼廣告行為之處罰，如非現行行為
    人，行政機關欲依廣告上所載連絡方式予以處罰，必其查證結果，應確認該違規
    張貼之廣告，係以該連絡方式達到廣告之效果者，始善盡行政機關證明行政處分
    為適法之責任。否則，行政機關逕以該連絡方式之名義租用人為違規張貼廣告之
    行為人而加以處罰，即屬違法，此參照最高行政法院八十九年度判字第二七三四
    號判決理由之論述意旨亦明。行政機關欲就違規張貼廣告上之電話予以處罰，應
    確實查知而認定該電話租用管理人即係違規張貼廣告之行為人，至少應證明該連
    絡方式之管領人確係其私人所租用，而非他人冒名租用者，始善盡行政機關作成
    處罰性行政處分之舉證責任。
二、經查本件被告所屬環保稽查員於前述時、地發現載有「0000000000」
    聯絡電話之售屋廣告數紙，循線查知為原告所承租使用，而據以告發處罰，固非
    無據。惟查，「0000000000」號碼之行動電話固以原告名義租用，但
    原告之身份証曾於九十年十一月八日及九十一年十一月十三日因遺失補發，此有
    台北縣板橋市戶政事務所北縣板二戶字第○九三三○○○○二二九號函所附補發
    國民身分証之相關資料可稽，可見原告之國民身分証於上開補發日之前應有遺失
    之情事。另本件「0000000000」行動電話為預付卡門號，購買人並未
    依約定時間內將其個人資料送回，故和信電訊股份有限公司無法提供相關申裝資
    料，所附之資料為該公司語音聯絡所得，此有和信電訊股份有限公司和信業服字
    第○九三○○一○五號函可稽，再依和信電訊股份有限公司九十三年一月二十七
    日回復本院之便函所載，「0000000000」行動電話之申請日期為二○
    ○二年（民國九十一）十一月十一日，係在原告國民身分証遺失補發前二日，是
    以原告之國民身分証應在九十一年十一月間原告遺失國民身分証期間遭他人盜用
    ，以申辦上開「0000000000」行動電話，殊屬可能。則原告主張其國
    民身分証遺失而被盜用申辦該門號再刊登於系爭售屋廣告上等情，自堪認為真實
    。本件被告機關未能舉確實之證據證明「0000000000」行動電話名義
    租用人即為違規張貼系爭廣告之行為人，而逕對原告加以處罰，自屬不合。
三、綜上所述，本件被告以九十二年四月九日北縣中字第九二○二五九一號及第00
    00000號處分，各處原告二、四○○元之罰鍰處分，顯有違誤，訴願決定未
    予糾正，亦嫌疏略。原告執以指摘，為有理由，應由本院將訴願決定及原處分均
    予撤銷，准如主文示之請求。
據上論結，本件原告之訴為有理由，爰依行政訴訟法第二百三十六條、第九十八條第
三項前段判決如主文。
中　　　華　　　民　　　國　　九十三　　年　　　五　　　月　　三十一　　日
                                臺 北 高 等 行 政 法 院  第 五 庭
                                                     法  官　劉介中
右為正本係照原本作成。
本件以訴訟事件所涉及之法律見解具有原則性者為限，始得於本判決送達後二十日內
向本院提出上訴狀並表明上訴理由，如已於本判決宣示後送達前提起上訴者，應於判
決送達後二十日內補具上訴理由（均按他造人數附繕本），且經最高行政法院許可後
方得上訴。
中　　　華　　　民　　　國　　九十三　　年　　　五　　　月　　三十一　　日
                                                     書記官  黃明和
